最高法院刑事判決　　　　　　　　　　　　　　　九十一年度台上字第一六０七號
　　上　訴　人　甲○○
右上訴人因偽造貨幣案件，不服台灣高等法院台南分院中華民國八十八年十二月十六
日第二審判決（八十八年度上訴字第一四九三號，起訴案號：台灣台南地方法院檢察
署八十七年度偵字第四四０二號、八十八年度偵緝字第三一號），提起上訴，本院判
決如左：
    主  文
上訴駁回。
    理  由
按刑事訴訟法第三百七十七條規定：上訴於第三審法院，非以判決違背法令為理由，
不得為之。是提起第三審上訴，應以原判決違背法令為理由，係屬法定要件。且必須
依據卷內資料為具體之指摘，並足據以辨認原判決已具備違背法令之形式，始屬相當
。本件原判決維持第一審關於論上訴人甲○○以共同連續行使偽造之通用紙幣罪，處
有期徒刑年陸月，並宣告偽造之伍佰元（新台幣｜以下同）通用紙幣貳拾張均沒收
部分之判決，駁回該上訴人在第二審之上訴。係依憑共犯馬啟麟（即陳啟麟）於警訊
及偵查中分別供稱：「因為我知道這二十張伍百元鈔票是假錢，所以我不敢用，才將
這二十張鈔票給甲○○及其朋友使用」「我將這二十張偽鈔交付被告（上訴人）甲○
○使用時，有告知係偽鈔」；於原審及第一審分別供述：「我沒有欠他（上訴人）錢
」「之前有欠他錢，不是用偽鈔還債」等語，及證人蔡宛峻供證之情節。又上訴人與
綽號「阿財」之不詳姓名男子如何交付偽造之紙幣予蔡宛峻，以及蔡宛峻如何找回真
鈔予上訴人及綽號「阿財」者，有錄影帶扣案足稽，並經檢察官勘驗屬實，有勘驗筆
錄可按。復有偽造之伍佰元通用紙幣三張扣案足憑，該偽造之紙幣經鑑定結果，均係
以彩色噴墨方式仿印，紙張表面有條紋與真鈔不同，水印以灰色墨印在紙張背面仿製
，安全線以灰色墨印在紙張背面再裱貼而成，均屬偽鈔，有中央銀行發行局民國八十
七年七月四日台央發字第０三００七三四號函附卷可憑等證據資料，而為論斷，已敘
述其所憑之證據及認定之理由。而以上訴人否認有行使偽造紙幣犯行，辯稱：偽鈔係
馬啟麟為清償欠款而交付，伊持該偽鈔至電動玩具店消費時，並不知道係偽造之紙幣
云云，係屬畏罪卸責之詞，不足採信。證人馬啟麟嗣後翻異前詞所為有利於上訴人之
證言，意在迴護，亦無足取。在理由內依憑卷證資料詳加指駁。從形式上觀察，原判
決並無判決不載理由、或應於審判期日調查之證據未予調查之違法情形存在。上訴意
旨，置原判決所為之明白論斷於不顧，專憑其個人意見，就原審採證認事職權之適法
行使及原判決理由已詳細說明之事項，漫事爭執，難認已符合首揭法定之第三審上訴
要件。又刑事訴訟法第一百七十二條規定：「當事人或辯護人聲請調查之證據，法院
認為不必要者，得以裁定駁回之」，其證據如屬客觀上為法院認定事實及適用法律之
基礎者，事實審法院未予調查，其判決固有同法第三百七十九條第十款所稱「應於審
判期日調查之證據，未予調查」之當然違背法令，如客觀上非認定事實及適用法律基
礎之證據，既無調查之必要，自得不予調查。原判決已於判決理由內詳細說明共犯馬
啟麟否認有向上訴人借款而以偽鈔清償債務之情事，且馬啟麟於交付偽造之紙幣予上
訴人時已告知該紙幣係屬偽鈔，本件事證已臻明確。是原判決未依上訴人聲請傳訊證
人曾進仕證明馬啟麟曾向上訴人借款一萬元，核與「應於審判期日調查之證據，未予
調查」之情形，並不相當。其未於判決理由內說明不予調查之理由，又未裁定駁回其
調查之聲請，其所踐行之訴訟程序，稍嫌微瑕，但於判決結果不生影響，依刑事訴訟
法第三百八十條規定，不得據為第三審上訴之正當理由。其上訴違背法律上之程式，
應予駁回。
據上論結，應依刑事訴訟法第三百九十五條前段，判決如主文。
中      華      民      國    九十一    年      三      月    二十七    日
                              最高法院刑事第十庭
                                  審判長法官  林  增  福
                                        法官  邵  燕  玲
                                        法官  吳  昆  仁
                                        法官  陳  世  雄
                                        法官  惠  光  霞
      右正本證明與原本無異
                                              書  記  官
中      華      民      國    九十一    年      四      月     四       日
